臺灣高等法院刑事判決　　　　　　　　94年度上訴字第3199號
上　訴　人
即　被　告　甲○○
指定辯護人　本院公設辯護人　乙○○
上列上訴人因違反毒品危害防制條例案件，不服臺灣臺北地方法
院93年度少連訴字第68號，中華民國94年8月16日第一審判決（
起訴案號：臺灣臺北地方法院檢察署93年度偵字第7862號），提
起上訴，本院判決如下：
    主  文
原判決撤銷。
甲○○轉讓第三級毒品，處有期徒刑拾月。犯罪所得新台幣貳佰
元沒收之，如全部或一部不能沒收時，以其財產抵償之。
    事  實
一、甲○○曾於民國（下同）92年11月15日，因販賣第三級毒品
    愷他命（Ketamine）未遂案件，經原審法院於93年5月31 日
    以93年度訴字第365號判處有期徒刑2年，緩刑5年，緩刑期
    內交付保護管束，於93年6月21日確定（尚不構成累犯）。
    詎仍不知悔改，明知愷他命（Ketamine）及苯巴比妥（Phen
    obarbital）分經公告列為管制藥品之第三級及第四級毒品
    ，不得無故持有或轉讓，竟於93年2月25日下午1時50分許，
    經由少年陳○宇（姓名年籍詳卷，另案審理）之引介，在陳
    ○宇就讀之文山國中（台北縣新店市○○路38號）校園內，
    將其利用紙張及塑膠夾鏈袋所包裝內含愷他命及苯巴比妥（
    Phenobarbital）成分之白色粉末1小包（實際數量不詳），
    以新台幣（下同）2百元之代價，有償轉讓予該校學生丁○
    萱（姓名年籍詳卷）。嗣少年丁○萱與陳○宇在校施用上開
    毒品，為學校師長發現報警處理，經警扣得丁○萱等施用後
    殘留之白色粉末1小包（毛重0.7457公克，淨重0.3 963公克
    ，取樣0.0675公克鑑驗用罄，驗餘淨重0.3288公克），始獲
    上情。
二、案經台北縣政府警察局少年警察隊報請臺灣臺北地方法院檢
    察署檢察官偵查起訴。
    理  由
一、訊據被告甲○○固坦承於上開時間，在文山國中與少年陳○
    宇見面等情不諱，惟矢口否認有轉讓第三級毒品愷他命或第
    四級毒品苯巴比妥（Phenobarbital）之犯行，辯稱：伊不
    認識丁○萱，公訴人所指之案發日，伊係在文山國中勸告陳
    ○宇不要蹺課，上課鐘響即離校，並未轉讓愷他命與丁○萱
    云云。惟查：
(一)被告於本院審理時經合法傳喚，無正當理由不到庭。惟查：
    被告係透過少年陳○宇之介紹，於前揭時地，將上開內含愷
    他命及苯巴比妥之白色粉末1小包，以2百元有償轉讓少年丁
    ○萱之事實，業據證人丁○萱於原審審理隔離詰問證稱：「
    甲○○說東西要賣我，．．．，我說我只有2百元，我就給
    他，他就把那包東西給我」等語在卷（見原審94年3月15 日
    審判筆錄第11頁），並經證人陳○宇於原審審理隔離詰問指
    證：「（問：電話中他《指被告》有無說為何要到學校找你
    ？）．．．他來的目的之前就講好了．．．因為我之前跟他
    先提起丁○萱要愷他命。．．．（問：當時甲○○從何處拿
    出愷他命給丁○萱？）從他自己的背包取出。．．．（問：
    交付當時，丁○萱有無拿什麼東西給甲○○？）現金2百元
    」等語無異（見原審94年3月15日審判筆錄第4、6頁）。
(二)少年丁○萱持有扣案之白色粉末1小包，經原審法院送請憲
    兵司令部刑事鑑識中心以鑑定電子天秤法、氣相層析質譜分
    析法鑑驗結果，認定其內同時含有愷他命及苯巴比妥之成分
    ，毛重0.7457公克，淨重0.3963公克，取樣0.0675公克鑑驗
    用罄，驗餘淨重0.3288公克，有憲兵司令部刑事鑑識中心94
    年5月11日（94）安鑑字第00944號鑑驗通知書1紙在卷可稽
    （見原審刑事卷(二)第43頁）。
(三)證人丁○萱因施用第3級毒品愷他命之虞犯非行，亦經原審
    分別於93年6月15日裁定交付保護管束確定在案，有原審少
    年法庭93年度少護字第208號宣示筆錄在卷可考。
(四)證人陳○宇及丁○萱於原審審理行隔離詰問時，就被告有償
    轉讓上開內含愷他命及苯巴比妥成分之白色粉末（數量不詳
    ）予少年丁○萱等情，互核相符，有如前述，堪足採信。被
    告辯稱丁○萱持有之上開白色粉末，與其無關云云，應係臨
    訟卸責推諉之詞，要無足採。
(五)被告轉讓之前開粉末，同時含有愷他命及苯巴比妥之成分，
    有如前述，而衡情被告亦當知該粉末係屬違禁物品，是其對
    於該粉末可能含有第三級愷他命及第四級毒品苯巴比妥成分
    ，主觀上亦非無所認識。
(六)被告有償轉讓與少年丁○萱之前開毒品數量，雖因丁○萱與
    陳○宇等持以施用，導致部分滅失，而無從確定實際數量，
    然仍無礙於有償轉讓行為之認定。
(七)本件被告所犯毒品危害防制條例第8條第3項之轉讓第三級毒
    品罪及同條第4項之轉讓第四級毒品罪，與被告前於92 年11
    月15日販賣第三級毒品愷他命未遂之犯行，構成要件不同，
    自無成立裁判上一罪之連續犯可言。是以被告有償轉讓上開
    毒品之犯行，尚非原審法院93年度訴字第365 號確定判決之
    既判力效力所及。被告及原審選任辯護人於原審認本件為前
    開確定判決之效力所及，應諭知免訴判決云云，不足採信。
(八)綜上所述，本件事證明確，被告犯行堪以認定。
二、按所謂販賣毒品，雖不以事後是否果有得利為要件，但仍須
    以營利之意思，而有販入或賣出之行為，方足構成，倘始終
    無營利之意思，縱以購入原價或低於原價有償讓與他人，僅
    屬轉讓範疇，自難謂為販賣行為（最高法院84年度台上字第
    61 69號判決要旨參照）。本件被告以2百元代價有償轉讓之
    上開毒品數量不明，實際上是否以原價或以高於取得原價之
    價格賣出，即生疑義，尚難徒以被告係有償交付前開毒品，
    即遽指其有賺取差價牟利之行為。況證人丁○萱於原審審理
    詰問時證述：「甲○○說東西要賣我，．．．，我說我只有
    2百元，我就給他，他就把那包東西給我」等語，更難認定
    被告意在營利。況公訴人對於被告有償交付之行為，是否係
    意圖營利，並未提出任何積極證據，自無法確信被告交付該
    等毒品有販賣營利之意圖，依證據裁判主義及罪疑其利益應
    歸於被告之刑事基本原則，尚不得以被告有償交付毒品即認
    定被告犯有販賣第三級毒品犯行。
三、按愷他命及苯巴比妥分別經行政院公告列為毒品危害防制條
    例第2條第2項第3款之第三級及第四級毒品，不得非法持有
    、轉讓或販賣。被告以2百元之代價，有償轉讓數量不詳內
    含第三級毒品愷他及第四級毒品苯巴比妥成分白色粉末，係
    犯毒品危害防制條例第8條第3項之轉讓第三級毒品罪及同條
    例第8條第4項之轉讓第四級毒品罪。公訴人認被告前開轉讓
    第三級毒品部分係犯毒品危害防制條例第4條第3項之販賣第
    三級毒品罪嫌，尚有未洽，惟社會基本事實同一，自應依法
    變更起訴法條。被告以一有償轉讓之行為，同時觸犯毒品危
    害防制條例第8條第3項之轉讓第三級毒品罪及同條例第8條
    第4項之轉讓第四級毒品罪，為想像競合犯，應從情節較重
    之轉讓第三級毒品罪處斷。被告轉讓第四級毒品部分，雖未
    據起訴，惟與起訴事實有想像競合犯之一罪關係，為起訴效
    力所及，本院自應併予審理。
四、原審因予論罪科刑，固非無見。惟查：原判決認定被告以2
    百元之代價，有償轉讓數量不詳內含第三級毒品愷他及第四
    級毒品苯巴比妥成分白色粉末，係犯毒品危害防制條例第8
    條第3項之轉讓第三級毒品罪及同條例第8條第4項之轉讓第
    四級毒品罪，事實卻僅記載：「（甲○○）將其利用紙張及
    塑膠夾鏈袋所包裝內含愷他命成分之白色粉末1小包（實際
    數量不詳，甲○○亦不知白色粉末另含有第四級毒品苯巴比
    妥《Phenobarbital》之成分），以新台幣（下同）2百元之
    代價，有償轉讓予該校學生丁○萱」，未敘明被告有同時轉
    讓第四級毒品苯巴比妥之事實，其事實及理由矛盾，自有違
    誤。被告上訴意旨，未具上訴理由，空言指摘原判決不當，
    雖無足取，但查原判決既有上開可議，要屬無可維持，應予
    撤銷改判。爰審酌被告曾於92年11月15日因販賣第三級毒品
    愷他命，為警查獲，明知前開毒品殘害人民之身心健康至鉅
    ，仍竟轉讓與就讀國中之少年丁○萱，且犯後矯飾推諉，毫
    無後悔自省，惡性非輕，惟念其犯罪時尚未成年，且犯罪所
    得僅2百元等一切情狀，量處有期徒刑10月。被告有償轉讓
    上開毒品之犯罪所得2百元，應依毒品危害防制條例第19 條
    第1項規定沒收之，如全部或一部不能沒收時，以其財產抵
    償之。內含第三級毒品愷他命成分及第四級毒品苯巴比妥成
    分之扣案白色粉末（毛重0.7457公克，淨重0.3963公克，取
    樣0.0675公克鑑驗用罄，驗餘淨重0.3288公克），雖係供被
    告犯罪所用之物，然該等毒品業經被告轉讓予少年丁○萱，
    已非被告所有，自毋庸在本案為沒收銷毀之諭知。
五、被告經合法傳喚，無正當理由不到庭，爰不待其陳述逕行判
    決。
據上論斷，應依刑事訴訟法第369條第1項前段、第364條、第371
條、第299條第1項前段、第300條，毒品危害防制條例第8條第3
項、第4項、第19條第1項，刑法第11條前段、第55條，判決如主
文。
本案經檢察官呂光華到庭執行職務。
中　　華　　民　　國　　94　　年　　11　　月　　30　　日
　　　　　　　　　刑事第二十庭  審判長法　官  陳貽男
　　　　　　　　　　　　　　　　　    法　官  邱志平
　　　　　　　 　 　　　　　　　　　　法　官  高明哲
以上正本證明與原本無異。
檢察官如不服本判決，應於收受送達後十日內向本院提出上訴書
狀，其未敘述上訴之理由者並得於提起上訴後十日內向本院補提
理由書（均須按他造當事人之人數附繕本）。
被告不得上訴。
                                      書記官  李垂福
中　　華　　民　　國　　94　　年　　12　　月　　1 　　日
附錄：本案論罪科刑法條全文
毒品危害防制條例第8條
轉讓第1級毒品者，處一年以上七年以下有期徒刑，得併科新臺
幣一百萬元以下罰金。
轉讓第2級毒品者，處六月以上五年以下有期徒刑，得併科新臺
幣七十萬元以下罰金。
轉讓第3級毒品者，處三年以下有期徒刑，得併科新臺幣三十萬
元以下罰金。
轉讓第4級毒品者，處一年以下有期徒刑，得併科新臺幣十萬元
以下罰金。
前四項之未遂犯罰之。
轉讓毒品達一定數量者，加重其刑至二分之一，其標準由行政院
定之。